宣　　示　　判　　決　　筆　　錄
111年度花簡字第243號
原      告  黃天嘉  
被      告  兆豐國際商業銀行股份有限公司

法定代理人  張兆順  
訴訟代理人  陳奕碩  
兼送達代收  
人          林金龍  
上列當事人間確認債權不存在事件，於民國111年8月9日言詞辯
論終結，同年111年8月26日在臺灣花蓮地方法院花蓮簡易庭第四
法庭公開宣示判決，出席職員如下︰
    法  官  沈培錚
    書記官  黃慧中
    通  譯  陳韋銘
朗讀案由。
兩造均未到。
法官朗讀主文宣示判決，並諭知將判決主文、所裁判之訴訟標的
及其理由要領，記載於下：
主　　文：
確認本院110年度司執字第23404號原告對被告之債權超過新臺幣
（下同）40,584元，及自民國105年12月27日起至清償日止按週
年利率15%計算之利息部分請求權不存在。
原告其餘之訴駁回。
訴訟費用1,000元，由被告負擔。
理由要領：
一、原告主張：
　㈠原告前於民國91年5月間向中國國際商業銀行（現為兆豐國際
    商業銀行，下稱兆豐銀行）申辦消費信用卡，惟原告未積欠
    兆豐國際商業銀行任何信用卡消費款項，未收到被告催繳通
    知，亦未收到本院96年度促字第10148號之支付命令，不知
    為何無端遭本院執行處凍結郵局帳戶。嗣因原告收到本院11
    0年度司執字第23404號強制執行，而原告並無積欠兆豐銀行
    債務，故提起本訴訟。
　㈡本件原告並未收到任何支付命令暨確定證明書，被告亦未依
    合法程序通知原告關於中國國際商業銀行與兆豐銀行合併之
    文書。原告雖聲請閱卷，惟本院96年度促字第10148號案件
    卷宗已逾保存年限，被告應提出本件信用卡消費明細、催繳
    債務人之郵件收執聯、本院96年度促字第10148號送達收執
    簽收聯等作為證明。
　㈢若原告有收到被告繳款單，會去繳款至清償為止，除非被告
    故意或疏漏未寄帳單，致使原告誤認己繳清款項，本件非如
    被告所述已由催收經辧多次以電話聯繫，被告應提出催繳證
    據。若因被告疏漏未寄繳款通知單，致使原告尚有未繳款項
    ，被告亦不能趁隙圖謀高利息，原告並就利息為時效抗辯之
    主張。
  ㈣又原告於91年5月23日向中國國際商業銀行申請消費信用卡之
    申請書，其字體未達12號字，已違發卡機構訂定之信用卡定
    型化契約條款。被告提供小於12號字之信用消費申請書，且
    未說明高利之循環利息及各項名目手續費，致被告已收取過
    重利息及各名目之手續費，相關利息及手續費於96年8月3日
    即已達新臺幣（下同）83,733元，超過原告消費本金83,723
    元之部分，按「年月雖久，不過一本一利」之法理，利息應
    不得超過「一本一利」，被告應檢還溢收之利息、逾期手續
    費、預借現金手續費、信用卡年費，及應自電腦系統中扣除
    原告擅自加計之訴訟費用等。
　㈤並聲明：確認本院110年度司執字第23404號債權不存在。　
二、被告之答辯：
　㈠中國國際商業銀行股份有限公司自95年8月21日起與交通銀行
    股份有限公司合併，中國國際商業銀行股份有限公司係存續
    公司，於合併同時更名為兆豐國際商業銀行股份有限公司，
    一切權利義務由兆豐銀行概括承受。　
　㈡原告持被告所發行之信用卡消費信用卡簽帳款，惟原告未依
    約還款，就前開款項於96年間向本院聲請核發支付命令並取
    得確定證明書，原告如認相關債權不存在，舉證責任應由原
    告負擔。　
　㈢債權人向債務人請求給付係債權人之權利而非義務，且債務
    人對於債務已負遲延責任時，應自行就債務為給付而不待債
    權人請求。原告積欠系爭款項時，被告催收經辦旋即多次以
    電話聯繫原告，且前開支付命令亦須經合法送達原告之戶籍
    地後，始能取得確定證明書，縱令原告未收受相關通知，就
    其所消費之系爭款項向被告為清償，自屬應該，兩造間權利
    義務關係並不因之受影響。
　㈣又依原告之信用卡消費明細，原告於91年6月間申辦信用卡並
    進行消費，且有還款紀錄，直至94年7月因逾期欠款遭被告
    強制停卡，被告於96年11月22日取得支付命令暨確定證明書
    後，原告仍陸續還款直至97年5月，應肯認原告持有系爭信
    用卡，且系爭支付命令暨確定證明書亦難認債權不存在。
　㈤本件債權之本金為40,584元，截至110年1月18日，本金、利 
    息、違約金累計是140,009元。利息部分，第一階段為96年8
    月4日至104年8月3日，年利率為百分之19.7；第二階段為10
    4年8月4日迄今，年利率為百分之15。系爭支付命令日期為9
    6年9月28日、確定證明書日期為96年11月22日、強制執行聲
    請日期為110年12月27日。
　㈥並聲明：原告之訴駁回。
三、本院之判斷：　　
  ㈠被告持本院96年度促字第10148號確定支付命令聲請對原告強
    制執行（本院110司執字第23404號），上開支付命令卷宗確
    因逾保存期限而已銷毀，原告雖否認有支付命令所載之債務
    存在且否認收受支付命令之合法送達，然依法院辦理督促程
    序之實務做法，固不審查支付命令實體內容，但十分重視支
    付命令之送達程序，苟非上開支付命令業經合法送達，應不
    會發給確定證明，故系爭支付命令雖無卷宗可查送達之過程
    ，但可推定應已合法送達原告，原告復未提出其不可能收受
    系爭支付命令送達之事實及證據，僅空口否認，其所辯應不
    可採，自應認系爭支付命令已合法確定而具執行名義之效力
    。
　㈡原告復主張其未積欠被告任何信用卡消費款項云云，惟依其
    不否認曾向被告請領信用卡使用，而依被告提出之交易明細
    資料，顯示原告確有持卡消費（預借現金）事實，且原告最
    後一次係於97年5月間繳款4,000元，而當期待繳款金額尚餘
    39,150元，足見原告應明知有此卡費債務存在。至於信用卡
    有高額之循環利息，除為社會大眾所周知外，原告於收到各
    期繳費通知單時亦可由帳單上之記載得知其循環利息額，此
    不得以定型化契約字體過小而諉稱不知，且其年利率經金管
    會令銀行由19.7%降至15%，因此尚難謂有何顯失公平之處。
    又依系爭信用卡94年7月遭強制停卡當期帳目上之本金餘額
    尚有62,799元，則被告主張系爭信用卡本金餘額現尚有40,5
    84元，非不可信，而原告未提出其已清償之金額及證明，則
    應以被告所主張之上開金額為可採。
　㈢按請求權，因15年間不行使而消滅；利息、紅利、租金、贍
    養費、退職金及其他一年或不及一年之定期給付債權，其各
    期給付請求權，因五年間不行使而消滅；消滅時效，自請求
    權可行使時起算；消滅時效因請求、承認、起訴而中斷；左
    列事項，與起訴有同一效力：一、依督促程序，聲請發支付
    命令。二、聲請調解或提付仲裁。三、申報和解債權或破產
    債權。四、告知訴訟。五、開始執行行為或聲請強制執行；
    時效完成後，債務人得拒絕給付；債務人於受通知時，所得
    對抗讓與人之事由，皆得以之對抗受讓人。民法第125條前
    段、第126條、第128條前段、第129條、第144條第1項及第2
    99條分別定有明文。上開信用卡債權屬消費借貸性質，應適
    用一般15年之請求權消滅時效期間，故迄今仍尚未罹於時效
    。至於利息部分，被告持系爭支付命令向法院聲請本件強制
    執行係於110年12月27日，之前並無強制執行之記錄，為兩
    造所不爭，則依上開法條之規定，原告為時效抗辯後，被告
    僅得請求自105年12月27日起至清償日止之利息，此外部分
    之利息不得於強制執行程序中請求。
　㈣從而，原告提起本件訴訟請求確認本院110年度司執字第2340
    4號原告對被告之債權超過40,584元，及自民國105年12月27
    日起至清償日止按週年利率15%計算之利息部分之請求權不
    存在，為有理由，應予准許；逾此範圍則無理由，應予駁回
    。　　　
四、訴訟費用負擔之依據：民事訴訟法第79條。並依職權確定訴
    訟費用額如主文所示（本件裁判費1,000元為原告行使勝訴
    部分訴權之最低必要支出，故應由被告負擔）。　　　　
中　　華　　民　　國　　111 　年　　8 　　月　　26　　日
                  臺灣花蓮地方法院花蓮簡易庭
                            　書記官  黃慧中
                              法  官　沈培錚
上列筆錄正本係照原本作成。
本筆錄正本之送達，與判決正本之送達，有同一效力。
如不服本判決，須於判決（宣示判決筆錄）送達後20日內向本院
提出上訴狀及上訴理由（須按他造當事人之人數附繕本），並按
「上訴利益額」「百分之1.5」繳納上訴裁判費。
如於本判決宣示後送達前提起上訴者，應於判決送達後20日內補
提上訴理由書。
中　　華　　民　　國　　111 　年　　8 　　月　　26　　日
                              書記官　黃慧中